【裁判字號】    89,訴,64
【裁判日期】    890830
【裁判案由】    偽造文書等
【裁判全文】
臺灣宜蘭地方法院刑事判決                            八十九年度訴字第六四號
    公  訴  人  臺灣宜蘭地方法院檢察署檢察官
    被      告  甲○○
右列被告因偽造文書等案件，經檢察官提起公訴（八十八年度偵字第二七五０號），
本院判決如左：
    主  文
甲○○連續意圖為自己不法之所有，以詐術使人將本人之物交付，處有期徒刑拾月。
緩刑參年。
甲○○所為不實記載之林素月、何素如、魏政揚、魏彥杰、魏明進、簡慶寧、簡慶宏
、簡林敏子、江筱明、江唐阿選、江筱玟、顏光毅等人之病歷表拾貳份均沒收。
    事  實
一、甲○○係設址宜蘭縣宜蘭市○○里○鄰○○路二十三號六安堂中醫診所負責醫師
    ，為從事醫療業務之人。六安堂中醫診所則為中央健康保險局（下稱健保局）特
    約醫事服務機構，辦理全民健康保險業務。甲○○基於意圖為自己不法所有之概
    括犯意，自民國八十七年九月一日起至同年十二月十一日止，明知保險對象林素
    月、何素如、魏政揚、魏彥杰、魏明進、簡慶寧、簡慶宏、簡林敏子、江筱明、
    江唐阿選、江筱玟、顏光毅等十二人，並未實際就診，竟於於業務上所掌之病歷
    表為不實之記載；對保險對象江唐阿選、江筱明、江筱玟、顏光義、簡慶寧、簡
    慶宏、簡林敏子等七人，復以加蓋全民健康保險卡（下稱健保卡）五格換取養肝
    丸、四格換給維他命Ｃ、三格換給中藥粉之方式，於江唐阿選等人之健保卡上為
    不實之登載，據而向健保局請領醫療費用。被告甲○○另再以重複申報同一保險
    對象同一健保卡卡號之方式，使健保局陷於錯誤而依其申請之金額予以核發新臺
    幣（下同）八十五萬三千六百七十元，足生損害於健保局給付之正確性及參加全
    民健康保險之全體民眾權益。
二、案經中央健康保險局函送臺灣宜蘭地方法院檢察署檢察官偵查起訴。
    理  由
一、右揭事實，業據被告甲○○到庭坦承不諱。而其在林素月等十二人之病歷表上虛
    偽記載為實際就診情況，及對江唐阿選等七人，以加蓋健保卡格數換給養肝丸、
    維他命Ｃ、中藥粉等情，核與證人林素月、何素如、魏政揚、魏彥杰、簡慶寧、
    簡林敏子、江筱明、江唐阿選、江筱玟、顏光毅證述情節相符（見卷附健保局臺
    北分局業務訪查訪問紀錄），復有偽造之病歷表十二份、健保局八十八年十月六
    日健保北字第八八０三三九八七號函附卷可稽；另被告所申報之部分保險對象健
    保卡號與其他醫院院所申報者相同，及就該診所重複申報同一保險對象同一卡號
    醫療費用之事實，則有健保局健保局臺北分局八十九年三月三十日健保北字門字
    第八九三０七五七０號函及所附明細表一份在卷足佐。本件事證明確，被告犯行
    洵堪認定。
二、核被告所為，係犯刑法第二百十五條、第二百十六條行使業務上登載不實事項罪
    。其不實登載之低度行為，業為行使之高度行為所吸收，不另論罪。又按其行使
    業務上不實登載文書之目的，係意圖為自己不法所有，以詐術使健保局陷於錯誤
    ，而核發醫療費用，是核其所為，復另構成刑法第三百三十九條第一項詐欺取財
    罪。而其前後多次行使業務上登載不實文書及詐欺取財之犯行，時間緊接，犯罪
    基本構成要相同，顯係基於概括犯意反覆為之，均應依連續犯之規定論以一罪，
    並加重其刑。又其所犯連續行使業務上登載不實文書罪及連續詐欺取財罪間，則
    有方法、結果之牽連關係，依刑法第五十五條後段之規定，從一重之連續詐欺取
    財罪處斷。爰審酌被告從事濟世救人之業，竟不行正途，履以欺罔方法詐取金錢
    ，不啻增加社會成本，影響國家經濟資源，更對社會大眾之醫療健康有潛在之危
    機，惡性匪淺。惟念其犯後坦承犯行，態度良好，顯見有悔改之意。且所詐得之
    費用，業已自八十八年二月間起，按月扣還健保局，並繳清健保局開立之罰鍰，
    是已填補其所消耗之社會成本，公訴意旨亦請求從輕量刑等一切情狀，酌情量處
    如主文所示之刑以資懲儆。末查，被告前未曾受期徒刑以上刑之宣告，有臺灣高
    等法院檢察署刑案紀錄簡覆表在卷足參，其此次係因一時失慮，致罹刑章，經此
    偵審程序及科刑之判決，應能知所警惕，信無再犯之虞，本院認其宣告之刑以暫
    不執行為適當，爰併予宣告緩刑三年，以勵自新，並觀後效。
三、至被告甲○○所為不實記載之林素月、何素如、魏政揚、魏彥杰、魏明進、簡慶
    寧、簡慶宏、簡林敏子、江筱明、江唐阿選、江筱玟、顏光毅等人之病歷表拾貳
    份，係供犯罪所用之物，且為被告所有，應依刑法第三十八條第二項併予宣告沒
    收。
據上論斷，應依刑事訴訟法第二百九十九條第一項前段、刑法第五十六條、第二百十
五條、第二百十六條、第三百三十九條第一項、第五十五條、第七十四條第一款、第
三十八條第一項第二款、罰金罰鍰提高標準條例第一條前段，判決如主文。
本案經檢察官林吉泉到庭執行職務
中      華      民      國      八十九       年    八     月    三十    日
                                臺灣宜蘭地方法院刑事第一庭
                                        審判長法  官  林  明  山
                                              法  官  李  毓  華
                                              法  官  陳  嘉  年
右正本證明與原本無異。
如不服本判決，應於判決送達後十日內，向本院提出上訴狀。(應附繕本)
                                              書記官  莊  錫  聰
中      華      民      國      八十九       年    八     月   三十一   日
附錄本案論罪科刑法條全文
刑法第二百十五條
從事業務之人，明知為不實之事項，而登載於其業務上作成之文書，足以生損害於公
眾或他人者，處三年以下有期徒刑、拘役或五百元以下罰金。
刑法第二百十六條
行使第二百十條至第二百十五條之文書者，依偽造、變造文書或登載不實事項或使登
載不實事項之規定處斷。
刑法第三百三十九條第一項
意圖為自己或第三人不法之所有，以詐術使人將本人或第三人之物交付者，處五年以
下有期徒刑、拘役或科或併科一千元以下罰金。


司法院資訊處製作；財團法人民間司法改革基金會備份。
